臺灣臺北地方法院刑事裁定　
111年度聲字第343號
聲  請  人
即  被  告  HUANG TZU TING（新加坡籍，中文姓名黃子庭）                      女  (民國00年00月00日生)


選任辯護人  陳守煌律師
            周郁雯律師
上列聲請人即被告因違反洗錢防制法案件（本院111年金重訴字
第9號），聲請解除限制出境，本院裁定如下：
    主  文
聲請駁回。
    理  由
一、聲請意旨略以：聲請人即被告黃子庭僅因與黃文烈及陳淑慧
    為父母子女關係，始與其等共同申請馬爾他護照，且聲請人
    僅在馬爾他護照群組內詢問護照申辦進度，黃文烈與陳淑慧
    潛逃出境時，馬爾他護照更尚未獲准核發。且聲請人即便有
    傳送新加坡大華銀行多幣帳戶（下稱系爭帳戶）之檔案予黃
    文烈，然系爭帳戶內僅有折合新臺幣（下同）660萬元，與
    起訴書所認黃文烈匯至新加坡大華銀行之1.2億元金額相差
    懸殊，顯非同一帳戶，何況起訴書記載黃文烈及陳淑慧之洗
    錢行為早於民國107年10月至108年1月間即告既遂，故聲請
    人即便有傳送系爭帳戶之檔案予黃文烈亦非在黃文烈及陳淑
    慧前實施洗錢犯行之前或之際提供助力，故聲請人涉犯幫助
    洗錢罪之犯罪嫌疑並非重大。又聲請人雖為新加坡籍之外國
    人士，然不能僅以為聲請人係外國人即推認其有逃亡之虞，
    況且聲請人並非康友案爆發（即109年8月）後首次過境臺灣
    ，故倘聲請人真有逃亡之虞，豈會接連在臺轉機，故聲請人
    無限制出境、出海之原因。再者，考量我國實務對聲請人所
    涉犯之幫助洗錢罪大致均判處6月以下有期徒刑，刑度非重
    ，惟聲請人卻已於偵查中遭限制出境、出海1年2月許，顯然
    輕重失衡；又聲請人目前係非法居留，聲請人雖曾向移民局
    申請核發合法居留證，然遭拒絕，致使聲請人無法工作，更
    無法加入健保及接種新冠肺炎疫苗；且聲請人與新加坡籍配
    偶甫於109年10月完成結婚登記，新婚後僅2個月，卻因過境
    臺灣遭境管，對此聲請人雖曾向衛生福利部申請准許其配偶
    來臺探望然亦遭拒絕，是婚姻關係恐生變而無法挽回，故本
    案亦無限制出境、出海之必要。退步言之，即便鈞院仍認有
    限制出境、出海之必要，由於聲請人於110年11月底接獲新
    加坡公司願意自111年2月15日起聘用聲請人之通知，該公司
    並要求聲請人至遲於111年3月22日返回新加坡工作，故聲請
    人實有暫時返回新加坡之必要。爰此，聲請人希望以200萬
    元保證金擔保聲請人遵期到庭。倘鈞院認前揭保證金尚有不
    足，亦請鈞院諭知保證金金額，聲請人當盡力籌借，亦可於
    解除聲請人限制出境、出海之期間，將聲請人責付予辯護人
    等語。　　
二、按限制出境、出海之處分，性質上屬於限制住居之一種，目
    的在防止被告逃亡，確保被告能於審判時到庭，以利刑事訴
    訟程序之進行，是考量解除限制出境、出海與否，自應以訴
    訟之進行及證據之調查是否因此而受影響為其判斷依據。又
    限制住居及限制出境、出海僅在保全刑事偵查、審判、執行
    之順利進行，屬於刑事訴訟之保全程序，非為確定被告對於
    本案是否應負擔罪責與是否應科處刑罰之問題，故有關限制
    出境、出海之事由是否具備、是否具有限制出境、出海必要
    性之審酌，並無需如同本案有罪或無罪之判決，應採嚴格證
    明法則，將所有犯罪事實證明至「無合理懷疑之確信程度」
    ，易言之，僅須依自由證明法則，對前揭要件事實證明至讓
    法院相信「很有可能如此」之程度即可。倘依卷內證據，被
    告犯罪嫌疑重大，確有出境、出海滯留他國不歸而逃亡之可
    能性存在，即足影響審判之進行或刑罰之執行，依法當得為
    必要之限制出境、出海強制處分，以確保被告到庭接受審判
    或執行。至被告是否有限制出境、出海之必要，而予以限制
    出境、出海之強制處分，以及限制出境、出海後其原因是否
    仍然存在，核屬事實認定問題，受訴法院自有依法認定裁
    量，並按訴訟進行程度及其他一切情狀，斟酌認定之權。
三、聲請人因涉犯刑法第30條第1項前段、洗錢防制法第2條第1
    、2款而犯同法第14條第1項之幫助洗錢罪嫌，經檢察官於民
    國111年2月8日以109年度偵字第28664號提起公訴，並於同
    年2月10日繫屬本院，由本院以111年度金重訴字第9號受理
    ，經本院受命法官於111 年2月10日訊問後，認聲請人涉犯
    起訴書所載幫助洗錢罪之犯罪嫌疑重大，且有逃亡之虞，而
    命對被告限制住居、限制出境、出海在案，嗣聲請人不服限
    制出境、出海處分，聲請撤銷原處分，業經本院以111年度
    聲字第286號裁定駁回確定。茲本院審酌聲請人經訊問後固
    否認犯行，惟依起訴書所載各項證據資料，以目前審理進度
    而言，堪認聲請人涉犯幫助洗錢罪之犯罪嫌疑重大。復考量
    聲請人係具新加坡國籍之外國人士，且工作及生活重心均在
    新加坡，新婚配偶亦為新加坡籍，除姑姑之外，在我國別無
    其他親友，亦無工作，足見聲請人與我國之連結甚為淡薄，
    離開我國之蓋然性非低，且參以聲請人於偵查時供稱：伊於
    隔離14日結束後，沒有打算要回臺灣等語（見臺灣臺北地方
    檢察署109年度偵字第28664號偵查卷宗第56頁），益認聲請
    人離境後有高度蓋然性不會再返回我國，故有相當理由足認
    若本案後續審理及調查結果對聲請人有不利之處，聲請人確
    有相當動機潛逃國外以規避本案審判及如經判決有罪確定可
    能受到之刑罰之高度可能性，而有刑事訴訟法第93條之2第1
    項第2款所規定之限制出境、出海之原因。從而，考量本案
    目前審理進度尚在準備程序階段，且聲請人就本案被訴之犯
    罪事實有所爭執，相關犯罪事實尚待本院就相關證物、證人
    進行法定調查程序予以釐清，確有以相當之強制處分措施保
    全聲請人後續到庭及未來刑罰執行之必要性，故本院經權衡
    限制聲請人出境、出海限制聲請人人身自由之程度與實現國
    家刑罰權之公益目的及確保聲請人到庭而予繼續限制被告出
    境、出海之實效性後，認維持對聲請人限制出境、出海之處
    分，並非不合比例之限制手段，是本院前所限制聲請人出境
    、出海之強制處分，經核現仍有其必要性存在，故認應繼續
    限制聲請人出境、出海。
四、至聲請人雖辯稱：伊犯罪嫌疑並非重大，且不能因伊係外國
    人即認伊有逃亡之虞，況伊若有逃亡之虞，豈會再度過境臺
    灣。又伊目前係非法居留臺灣，故無法在臺灣工作謀生，亦
    無法加入健保並接種新冠肺炎疫苗，況伊甫新婚2個月即因
    境管而與配偶分離，婚姻恐生變，且亟需返回新加坡工作云
    云。惟關於限制出境、出海與否之審查，其目的僅在判斷有
    無限制出境、出海之必要，並非認定聲請人有無犯罪之實體
    審判程序，故關於限制出境、出海之要件，以自由證明即已
    足，與被告是否成立犯罪之實體判斷，應經嚴格證明有別，
    故本院綜合考量全案卷內事證後，從形式上觀察已認聲請人
    涉犯刑法第30條第1項前段、洗錢防制法第2條第1、2款而犯
    同法第14條第1項之幫助洗錢罪嫌之犯罪嫌疑重大。又考量
    案件之訴訟進行具有浮動性，故聲請人是否有逃亡之虞，自
    應考量當事人心態隨訴訟進行發展而變化之可能性，故即便
    聲請人曾於109年10間曾過境臺灣，亦無法排除聲請人於本
    案後續審理及調查結果對其不利時，萌生逃亡動機之可能性
    ，故聲請人是否有逃亡之虞，與聲請人先前是否曾在臺灣停
    留轉機一節並無必然之關連性，何況聲請人為外國籍人士，
    倘案情發展對其不利或有身陷囹圄之可能時，其更有滯外不
    歸或逃亡之可能性及疑慮。再者，限制出境、出海固會影響
    聲請人之工作及家庭狀況，並使聲請人無法返國享有該國國
    民之福利，惟此乃具有強制處分性質之限制出境、出海所必
    然伴隨之結果，更為其個人涉嫌犯罪所自致，故聲請人雖以
    上開個人及家庭因素請求解除限制出境、出海處分，惟此均
    屬任何接受強制處分之人所必須面臨之問題，縱因此對個人
    之私權造成不利影響，惟參酌本案犯罪情節以觀，已屬對聲
    請人自由之最低限制手段，尚與比例原則無違。綜上，聲請
    人所辯，均委無足採。
五、綜上所述，本院認聲請人涉犯幫助洗錢罪之犯罪嫌疑重大，
　　且有逃亡之虞，復依比例原則斟酌被告因限制出境、出海所
　　受限制之私益，及為確保本案審理、執行程序均順利進行之
　　整體社會公共利益，認仍有繼續對被告限制出境、出海之必
　　要。是被告聲請解除限制出境、出海之處分，為無理由，應
　　予駁回。
六、依刑事訴訟法第220條規定，裁定如主文。
中    華    民    國   111   年    3     月   10    日　
                 刑事第一庭審判長法  官  周玉琦
                                 法  官  吳志強
                                 法  官  廖晉賦　
上正本證明與原本無異。
如不服本裁定，應於裁定送達後5日內向本院提出抗告狀。因疫
情而遲誤不變期間，得向法院聲請回復原狀。
                                  書記官  謝貽婷
中　　華　　民　　國　　111 　年　　3 　　月　　11　　日